【裁判字號】    97,消債更,468
【裁判日期】    971125
【裁判案由】    更生事件
【裁判全文】
臺灣臺南地方法院民事裁定           97年度消債更字第468號
聲  請  人
即債務人    甲○○
代  理  人  湯寶凝律師
上列當事人聲請消費者債務清理事件聲請更生，本院裁定如下：
    主  文
債務人甲○○自民國九十七年十一月二十五日下午四時起開始更
生程序。
    理  由
一、按債務人不能清償債務或有不能清償之虞，且無擔保或無優
    先權之債務總額未逾新臺幣（下同）1,200萬元者， 於法院
    裁定開始清算程序或宣告破產前，得向法院聲請更生。法院
    開始更生程序之裁定，應載明其年、月、日、時，並即時發
    生效力，消費者債務清理條例第3條、第42條第1項、第45條
    第 1項定有明文。又按債務人對於金融機構因消費借貸、自
    用住宅借款、信用卡或現金卡契約而負債務，在聲請更生或
    清算前，應提出債權人清冊，以書面向最大債權金融機構請
    求協商債務清償方案，並表明共同協商之意旨。債務人與金
    融機構協商成立者，不得聲請更生或清算，但因不可歸責於
    己之事由，致履行顯有重大困難者，不在此限。本條例施行
    前，債務人依金融主管機關協調成立之中華民國銀行公會會
    員，辦理消費金融案件無擔保債務協商機制與金融機構成立
    之協商，準用前項之規定。消費者債務清理條例第151條第1
    、5、6項亦定有明文。
二、聲請意旨略以：聲請人即債務人甲○○現任職梅琳化學股份
    有限公司，目前每月收入約16,000元，除此收入外，名下並
    無其他財產，然累計債務總金額已達843,146元， 前曾於民
    國95年9月1日依照中華民國銀行公會會員辦理消費金融案件
    無擔保債務協商機制，與債權人台新國際商業銀行等 9家銀
    行成立協商，每月應還款金額為15,514元，分80期，至全部
    清償為止。然聲請人之每月薪資僅約16,000元，扣除每月協
    商金額後，顯無法維持最低基本生活，聲請人僅能勉強清償
    3期後， 而無力再繼續繳納，聲請人實係因不可歸責於己之
    事由，致履行顯有重大困難，且聲請人之無擔保或無優先權
    之債務總額未逾1,200萬元， 復未經法院裁定開始清算程序
    或宣告破產，爰依法向本院聲請更生等語。
三、經查：
    (一)聲請人於消費者債務清理條例施行前，曾依金融主管機關
      協調成立之中華民國銀行公會會員，辦理消費金融案件無
      擔保債務協商機制與金融機構進行協商，嗣與各債權銀行
      就無擔保債務協商成立，約定自95年9月起， 分80期，每
      月償還15,514元等情，有協議書及無擔保債務還款計畫附
      卷可按（本院卷第74頁至第76頁）。嗣聲請人則於95年12
      月未再依約履行等情，除據聲請人陳明屬實外（本院卷第
      3頁），並據最大債權銀行具狀陳明在卷（本院卷第68 頁
      ），自堪信為真實。
    (二)聲請人聲請本件更生時，其財產除每月收入約16,000元外
      ，名下並無其他財產，但其債務總金額已達843,146元之
      事實，有財團法人金融聯合徵信中心之當事人綜合信用報
      告書、94及95年度之財政部國稅局綜合所得稅各類所得資
      料清單、財產歸屬資料清單、勞工保險被保險人投保資料
      表、員工在職及薪資證明等件（本院卷第5頁至第6頁、第
      13頁、第34頁至第38頁、第66頁至第67頁），附卷可憑，
      自堪信為真實。故聲請人主張，其有有不能清償債務，且
      其無擔保或無優先權之債務總額亦未逾1,200萬元之事實
      為真。
    (三)再者，聲請人係於97年6月11日向本院聲請更生， 此觀聲
      請人所具聲請狀內本院收文日期章戳自明。而聲請人於本
      件聲請前一日回溯5年即92年6月11日起，至97年6月10 日
      止，期間曾於92年起至95年止，擔任渡時機超市及渡時機
      超商之負責人等情，此據本院依職權調閱聲請人稅務電子
      閘門財產所得調件明細表查明屬實。而聲請人擔任前開營
      業負責人期間，每日營業額最多不超過6千元等情， 亦據
      聲請人陳明在卷（本院卷第88頁），是聲請人每月營業額
      最多不超過18萬元，核屬消費者債務清理條例第2條第1項
      所示小規模營業活動之自然人無訛。而渡時機超市及渡時
      機超商每月淨利約為1萬元等情， 亦據聲請人具狀陳明在
      卷（本院卷第60頁），衡情亦堪採信。
    (四)至於聲請人聲請更生時每月收入約16,000元，而其未履行
      上開協議時即95年12月則約收入24,399元（梅琳化學股份
      有限公司收入14,399元加營業淨利1萬元） 之事實，除見
      前述外，亦經本院依職權向聲請人所任職之梅琳化學股份
      有限公司查明屬實，有該公司函文附卷可查（本院卷第82
      頁）。本院審酌聲請人於消費者債務清理條例施行前，曾
      與各債權銀行無擔保債務成立協商，約定每月償還15,514
      元等情，有如前述。是依內政部公佈之台灣省95年、97年
      每月每人最低生活費分別係9.210元、9,829元計算。聲請
      人除負擔本人之生活費用外，另須負擔受扶養人即其子蕭
      名崴（88年9月23日生）扶養費1/2，此有戶籍謄本附卷可
      憑（本院卷第35頁），是聲請人無論係在95年12月或本件
      聲請更生時，實均不足支付其之前與各債權銀行就無擔保
      債務成立協商所約定每月應償還之15,514元，應屬明確。
      故聲請人主張有不可歸責於己之事由，致履行上開協議顯
      有重大困難，堪予採信。
   (五) 其次，債務人前未曾經法院宣告清算程序或宣告破產，亦
      未曾依消費者債務清理條例或破產法之規定而受刑之宣告
      等情，亦有本院民事紀錄科查詢表、臺灣高等法院被告前
      案紀錄表在卷可憑。
四、綜上所述，聲請人核屬一般消費者或從事小規模營業活動之
    自然人，已達不能清償債務或有不能清償之虞之程度，其中
    無擔保或無優先權之債務，在1,200萬元以下， 之前雖與各
    債權銀行達成協議，但因不可歸責於己之事由，致履行上開
    協議顯有重大困難，且未經法院裁定開始清算程序或宣告破
    產，又查無消費者債務清理條例第6條第3項、第 8條或第46
    條各款所定駁回更生聲請之事由存在，則債務人聲請更生，
    應屬有據，爰裁定如主文。
中    華    民    國    97    年    11    月    25    日
                  民事第三庭  法  官  王漢章
上為正本係照原本作成
本裁定不得抗告。
本裁定已於97年11月25日下午4時公告。
中    華    民    國    97    年    11    月    25    日
                              書記官  林木村


司法院資訊處製作；財團法人民間司法改革基金會備份。
